【裁判字號】    97,消債更,389
【裁判日期】    981225
【裁判案由】    更生事件
【裁判全文】
臺灣士林地方法院民事裁定           97年度消債更字第389號
債  務  人  甲○○
上列當事人因聲請更生事件，本院裁定如下：
    主  文
聲請駁回。
聲請費用由債務人負擔。
    理  由
一、按「債務人不能清償債務或有不能清償之虞，得依本條例所
    定更生或清算程序，清理其債務。」，消費者債務清理條例
    （下稱消債條例）第3 條定有明文。所謂不能清償，係針對
    已受請求之債務而言，若金融機構請求債務人清償之內容，
    為債務人所能負擔，即難認債務人有不能清償債務或有不能
    清償之虞情事，與更生之要件自屬不符。又「聲請更生或清
    算不合程式或不備其他要件者，法院應以裁定駁回之，但其
    情形可以補正者，法院應定期間先命補正。」，復為消債條
    例第8 條所明定。再按「債務人與金融機構協商成立者，不
    得聲請更生或清算。但因不可歸責於己之事由，致履行顯有
    重大困難者，不在此限。」；「本條例施行前，債務人依金
    融主管機關協調成立之中華民國銀行公會會員辦理消費金融
    案件無擔保債務協商機制與金融機構成立之協商，準用前項
    之規定。」，消債條例第151 條第5 項、第6 項分別定有明
    文。詳言之，對於曾經協商成立之債務人，增設「因不可歸
    責於己之事由，致履行顯有重大困難」此一聲請債務清理之
    限制，其立法目的乃在於避免債務人任意毀諾已成立之協商
    ，濫用更生或清算之債務清理程序。若債務人於聲請更生期
    間已與各債權銀行成立個別協商一致性契約，業已衡酌其工
    作及財產狀況而與各債權銀行妥適調整其間之債權債務關係
    ，已無再利用更生程序之必要。
二、本件聲請意旨略以：伊有不能清償債務之虞，前曾於民國95
    年10月18日依中華民國銀行公會會員辦理消費金融案件無擔
    保債務協商機制與金融機構成立協商，協商條件為自95年11
    月起，分120 期，利率7 ％，每月還款新臺幣（下同）1 萬
    7833元。惟伊每月薪資僅3 萬5000元，扣除還款金額所餘1
    萬7167元，不足以支應全戶5 人生活費3 萬2646元。故伊確
    係因不可歸責於己，致履行協商條件顯有重大困難。且伊無
    擔保或無優先權之債務總額未逾1200萬元，復未經法院裁定
    開始清算程序或宣告破產，爰向本院聲請更生云云。
三、經查，債務人所主張之上開事實，除每月薪資所得及生活費
    金額外，業據提出財團法人金融聯合徵信中心當事人綜合信
    用報告－債務清理條例前置協商專用債權人清冊（見本院卷
    第88至90頁），中華民國銀行公會員辦理消費金融案件無擔
    保債務協商機制協議書（見本院卷第190 頁），全戶戶籍謄
    本（見本院卷第53至55頁），95、96年綜合所得稅各類所得
    資料清單（見本院卷第36、189 頁），財產歸屬資料清單（
    見本院卷第28頁）等為證，堪信為真實。從而，本件應審酌
    者，乃債務人是否有不可歸責於己之事由致履行協商條件顯
    有重大困難，及有無不能清償之虞之情事：
    (一)本院於98年8 月19日函請債務人與國泰世華銀行進行「個
      別協商一致性」方案，債務人已在98年10月與國泰世華銀
      行成立個別協商一致性契約，協商條件為180 期，利率10
      ％，有國泰世華銀行提出之個別協商一致性方案協議書在
      卷可稽（見本院卷第254 頁）。本院再以公務電話向債務
      人及各債權銀行查詢是否均已成立個別協商一致性契約乙
      節，其均表示於98年11、12月均已成立並開始繳款，有台
      新銀行、新光銀行、香港豐銀行個別協商一致性方案協
      議書、公務電話查詢紀錄表及債務人繳款證明等為證（見
      本院卷第25 4頁至第262 頁），債務人依個別協商一致性
      方案之總還款金額為1 萬1541元。
    (二)債務人雖主張其月薪資為3 萬5000元，惟依其薪資轉帳存
      摺內頁所載，其每月實領薪資平均約3 萬6000元，加計年
      終獎金約2 萬8000元，平均月薪資應為3 萬8000元（見本
      院卷第138 至141 頁）。
    (三)債務人所居住之房地共10人居住，每月房貸金額約2 萬元
      （見本院卷第144 頁），水、電、瓦斯、電話費約3947元
      （水、電、電話費均以97年度平均計算，見本院卷第213
      至217 頁），房地稅賦963 元，合計2 萬4910元為家庭共
      同生活費用，平均每人2491元。債務人部分加計膳食費45
      00元及交通費500 元，為7491元。債務人配偶阮氏莊及長
      女紀汶均部分加計膳食費、雜支及教育費各5000元，為1
      萬4982元。債務人父紀阿旺及紀邱鳳除家庭生活費用各24
      91元外，尚有醫療費各1000元，應由債務人及其妹紀惠鑾
      共同負擔，債務人應分擔3491元。綜上，債務人每月生活
      費及應負擔之扶養費合計應為2 萬5964元。
    (四)以債務人每月平均薪資3 萬8000元，扣除上開每月生活費
      用2 萬5964元，所餘1 萬2036元已足以履行個別協商一致
      性方案每月1 萬1541元之還款金額。從而，債務人主張其
      因不可歸責於己事由，致履行協商方案顯有重大困難云云
      ，尚非可採。況債務人既已於聲請更生期間與各債權銀行
      成立個別協商一致性契約，並依協商條件履行債務中，尚
      無不能清償債務或不能清償之虞等情事，自無由再利用更
      生程序以達債務清理之必要。
四、綜上，債務人既曾於95年間依中華民國銀行公會會員辦理消
    費金融案件無擔保債務協商機制與金融機構成立協商，又核
    無不可歸責於己之事由致履行協商條件有重大困難，亦無無
    不能清償債務或不能清償之虞等情事，揆諸首揭說明，其更
    生之聲請，難認合法，且無從補正，自應予駁回，爰裁定如
    主文。
中    華    民    國    98    年    12    月    25    日
                  民事第二庭  法      官  馬傲霜
上為正本係照原本作成。
如不服本裁定，應於裁定送達後10日內，以書狀向本院提出抗告
，並繳納抗告費新臺幣1千元。
中    華    民    國    98    年    12    月    25    日
                              書  記  官  朱亮彰

司法院資訊處製作；財團法人民間司法改革基金會備份。
